臺灣彰化地方法院刑事判決　　　　　　　 96年度訴字第836號
公　訴　人　臺灣彰化地方法院檢察署檢察官
被　　　告　甲○○
　　　　　　　　　　　號
　　　　　　　　　　現另案在臺灣臺中女子監獄執行中
上列被告因違反毒品危害防制條例案件，經檢察官提起公訴（九
十六年度毒偵字第一三九七號），本院依簡式審判程序判決如下
：
    主  文
甲○○施用第一級毒品，累犯，處有期徒刑壹年貳月，減為有期
徒刑柒月，扣案之海洛因壹包（毛重零點公克）沒收銷燬之，
另扣案之注射針筒貳支均沒收。
    事　實
一、甲○○前因施用第一級毒品案件，經本院以八十九年度訴字
    第八五八號判處有期徒刑八月確定，因施用第一級毒品、第
    二級毒品案件，經本院以九十一年度訴字第七七九號分別判
    處有期徒刑十月、七月，應執行有期徒刑一年四月確定，嗣
    經送監接續執行，於民國九十三年十月一日縮短刑期假釋出
    監付保護管束，甫於九十四年七月二日因保護管束期滿未經
    撤銷假釋，而執行完畢。另因施用毒品案件，經本院以九十
    一年度毒聲字第一五二九號裁定送強制戒治，嗣經戒治所評
    定合格，認無繼續戒治之必要，由本院以九十二年度毒聲字
    第二一○九號裁定停止戒治，於九十二年十月三十一日停止
    戒治，所餘戒治期間付保護管束，並於九十二年十一月十四
    日因保護管束期滿未經撤銷停止戒治，而執行完畢。詎甲○
    ○於其前開強制戒治執行完畢釋放後五年內，仍不知悔改，
    竟於九十五年十二月六日中午十二時許，在其位於彰化縣北
    斗鎮○○里○○路○段一四一巷三八號住處廁所旁，以將第
    一級毒品海洛因粉末置入注射針筒內加水後，再以針筒注射
    手臂血管之方式，施用第一級毒品海洛因一次。嗣於九十五
    年十二月七日晚上十時三十分許，為警在彰化縣溪洲鄉○○
    村○○路二巷十五號香園ＫＴＶ二樓當場查獲，並扣得第一
    級毒品海洛因一包（毛重○點三公克），及其所有、供自己
    施用第一級毒品海洛因所用之注射針筒二支，始悉上情。
二、案經彰化縣警察局北斗分局報告臺灣彰化地方法院檢察署檢
    察官偵查起訴。
    理  由
一、按除被告所犯為死刑、無期徒刑、最輕本刑為三年以上有期
    徒刑之罪或高等法院管轄第一審案件者外，於刑事訴訟法第
    二百七十三條第一項程序進行中，被告先就被訴事實為有罪
    之陳述時，審判長得告知被告簡式審判程序之旨，並聽取當
    事人、代理人、辯護人及輔佐人之意見後，裁定進行簡式審
    判程序；除簡式審判程序、簡易程序及第三百七十六條第一
    款、第二款所列之罪之案件外，第一審應行合議審判；刑事
    訴訟法第二百七十三條之一第一項、第二百八十四條之一分
    別定有明文。本件被告甲○○所犯係死刑、無期徒刑、最輕
    本刑為三年以上有期徒刑或高等法院管轄第一審案件以外之
    罪，且於本院行準備程序時就被訴事實為有罪之陳述，經受
    命法官告知簡式審判程序之旨，並聽取公訴人、被告之意見
    後，本院合議庭認無不得或不宜改依簡式審判程序進行之處
    ，經評議結果，裁定改由受命法官獨任行簡式審判程序，合
    先敘明。
二、訊據被告甲○○對於上開施用第一級毒品海洛因之犯行坦承
    不諱，且其於九十五年十二月七日為警查獲後，經警採其尿
    液送驗，結果呈嗎啡陽性反應，此有詮昕科技股份有限公司
    濫用藥物尿液檢驗報告、尿液代號與真實姓名對照認證單各
    一紙在卷可稽，復有照片五幀附卷為證，以及第一級毒品海
    洛因一包、注射針筒二支扣案為憑，足徵被告之自白確與事
    實相符。又被告前因施用毒品案件，經本院以九十一年度毒
    聲字第一五二九號裁定送強制戒治，嗣經戒治所評定合格，
    認無繼續戒治之必要，由本院以九十二年度毒聲字第二一○
    九號裁定停止戒治，於九十二年十月三十一日停止戒治，所
    餘戒治期間付保護管束，並於九十二年十一月十四日因保護
    管束期滿未經撤銷停止戒治，而執行完畢等情，有臺灣彰化
    地方法院檢察署刑案資料查註錄表及臺灣高等法院被告前案
    紀錄表各一份在卷可考。被告於九十二年十一月十四日強制
    戒治執行完畢釋放後，五年內再犯本件施用第一級毒品犯行
    ，依毒品危害防制條例第二十三條第二項規定，自應依法論
    科。本件事證明確，被告施用第一級毒品海洛因之犯行，應
    堪認定。
三、核被告所為，係犯毒品危害防制條例第十條第一項之施用第
    一級毒品罪。被告為施用第一級毒品，而持有該級毒品，其
    持有之低度行為，應為施用之高度行為所吸收，不另論罪。
    又被告前因施用第一級毒品案件，經本院以八十九年度訴字
    第八五八號判處有期徒刑八月確定，因施用第一級毒品、第
    二級毒品案件，經本院以九十一年度訴字第七七九號分別判
    處有期徒刑十月、七月，應執行有期徒刑一年四月確定，嗣
    經送監接續執行，於九十三年十月一日縮短刑期假釋出監付
    保護管束，甫於九十四年七月二日因保護管束期滿未經撤銷
    假釋，而執行完畢，此有臺灣彰化地方法院檢察署刑案資料
    查註紀錄表及臺灣高等法院被告前案紀錄表各一份在卷可稽
    ，其於受有期徒刑執行完畢後，五年以內故意再犯本件有期
    徒刑以上之罪，為累犯，應依刑法第四十七條第一項規定，
    加重其刑。爰審酌被告曾因施用毒品經送觀察、勒戒、強制
    戒治，並受徒刑之執行後，仍未能戒斷，顯然未能善體國家
    設置觀察、勒戒、強制戒治機構，協助毒品施用者戒除毒癮
    之良法美意，及其犯罪之動機、目的、所生危害，暨犯罪後
    坦承犯行，態度尚屬良好等一切情狀，量處如主文所示之刑
    。又中華民國九十六年罪犯減刑條例業於九十六年七月四日
    公布，並於同月十六日施行，依該條例第二條規定，犯罪在
    九十六年四月二十四日以前者，除本條例另有規定外，應予
    以減刑，本件被告之犯罪時間在九十五年十二月六日，且被
    告所犯毒品危害防制條例第十條第一項之施用第一級毒品罪
    ，非屬該條例第三條所列舉不予減刑之罪，另被告雖因本案
    於九十六年七月十日，經本院於審理中通緝，然其既於九十
    六年九月九日主動向彰化縣警察局員林分局警員王天佑告知
    其遭通緝，而自動歸案，此經證人王天佑於本院審理時，證
    述明確，自不受中華民國九十六年罪犯減刑條例第五條規定
    之限制，爰依中華民國九十六年罪犯減刑條例第二條第一項
    第三款、第七條規定，減其宣告刑二分之一。又扣案之海洛
    因一包（毛重○點三公克），為毒品危害防制條例第二條第
    二項第一款所稱之第一級毒品，應依同條例第十八條第一項
    前段規定，沒收銷燬之。另扣案之注射針筒二支，均係被告
    所有、供其施用第一級毒品海洛因所用之物，此經被告供承
    在卷，應依刑法第三十八條第一項第二款規定，宣告沒收。
四、臺灣彰化地方法院檢察署九十六年度毒偵字第二四三七號移
    送併辦意旨略以：被告於九十六年二月八日或其前三日內之
    某時點，在不詳處所，另有施用第一級毒品海洛因一次；且
    施用毒品具有成癮性，必然是反覆為之，因認被告此部分犯
    行與前揭論罪科刑業經起訴之施用第一級毒品犯行間，在法
    律之評價上應屬於包括一罪之集合犯，為實質上一罪關係，
    應移送本院併案審理等語。惟按刑事法若干犯行之行為態樣
    ，本質上原具有反覆、延續實行之特徵，立法時既予特別概
    括犯意，在密切接近一定時、地持續實行之複次行為，倘依
    社會通念，於客觀上認為符合一個反覆、延續性之行為觀念
    者，於刑法評價上，即應成立一罪。然依刑法第五十六條修
    正理由之說明，謂「對繼續犯同一罪名之罪者，均適用連續
    犯之規定論處，不無鼓勵犯罪之嫌，亦使國家刑罰權之行使
    發生不合理之現象。」、「基於連續犯原為數罪之本質及刑
    罰公平原則之考量，爰刪除有關連續犯之規定。」等語，即
    係將本應各自獨立評價之數罪，回歸本來就應賦予複數法律
    效果之原貌。因此，就刑法修正施行後多次施用毒品之犯行
    ，採一罪一罰，始符立法本旨。則行為人於刑法修正施行後
    之多次施用犯行，除符合接續犯之要件外，則應一罪一罰，
    再就刑法修正施行後之數罪，與修正前依連續犯規定所論之
    一罪，數罪併罰，合併定其應執行之刑（最高法院九十六年
    度第九次刑事庭會議決議參照）。再參以移送併辦意旨所載
    被告於九十六年二月八日或其前三日內之某時點施用第一級
    毒品海洛因一次之犯行，與本案論罪科刑業經起訴之被告於
    九十五年十二月六日中午十二時許施用第一級毒品海洛因一
    次之犯行，相隔已逾二月，顯與強調犯罪時、地緊密相接之
    接續犯概念不符。再者，海洛因屬中樞神經抑制劑，使用者
    固會對該毒品產生生理及心理之依賴性，惟施用者是否因而
    對海洛因習慣成癮，仍應視施用者之施用劑量、施用頻率及
    個人耐藥性等因素而定，本件被告縱有反覆施用之情形，然
    其是否業已施用毒品成癮或有施用毒品之習慣，卷內並無相
    關資料足以佐證，則被告施用第一級毒品海洛因是否已成癮
    或習慣，亦非無疑。移送併辦意旨認為被告此部分施用第一
    級毒品犯行，與前揭論罪科刑業經起訴之施用第一級毒品犯
    行間，屬於包括一罪之集合犯，容有誤會。因此，移送併辦
    意旨所述被告施用第一級毒品之犯行，自非本案起訴效力所
    及，本院即無從併予審理，應退回檢察官另行依法處理，附
    予敘明。
據上論斷，應依刑事訴訟法第二百七十三條之一第一項、第二百
九十九條第一項前段，毒品危害防制條例第十條第一項、第十八
條第一項前段，刑法第十一條前段、第四十七條第一項、第三十
八條第一項第二款，中華民國九十六年罪犯減刑條例第二條第一
項第三款、第七條，判決如主文。
本案經檢察官蔡曉崙到庭執行職務。
中　　華　　民　　國　　96　　年　　10　　月　　31　　日
                  刑事第六庭    法  官  鄭舜元
以上正本證明與原本無異。
如不服本判決，應於判決送達後10日內，向本院提出上訴書狀，
上訴書狀應「敘述具體上訴理由」，並按他造當事人之人數附繕
本。「切勿逕送上級法院」。
中　　華　　民　　國　　96　　年　　11　　月　　1 　　日
                                書記官  郭佳雯
附錄：論罪科刑法條：
毒品危害防制條例第十條：
施用第一級毒品者，處六月以上五年以下有期徒刑。
施用第二級毒品者，處三年以下有期徒刑。
